臺灣雲林地方法院刑事判決　　　　　　　　　　　　　　九十年度易字第七五八號
　　公　訴　人　臺灣雲林地方法院檢察署檢察官
　　被　　　告　戊○○
右列被告因竊盜案件，經檢察官提起公訴（九十年度偵字第一０九號），本院判決如
左：
    主  文
戊○○無罪。
    理  由
一、公訴意旨略以：被告戊○○與甲○○（所涉竊盜罪嫌因為既判力所及而另經檢察
    官為不起訴處分）共同基於意圖為自己不法所有之概括犯意，先後於民國（下同
    ）八十九年七月二日九時許，在雲林縣虎尾鎮墾地里北新庄六號三樓丙○○住處
    ，竊取金牌四面，再於八十九年十月廿四日二十時三十分許，在雲林縣崙背鄉舊
    庄村十一鄰舊庄二十五號己○○住處，共同竊取新臺幣（下同）八千元，得手後
    典當花用，因認被告涉犯竊盜罪嫌云云。
二、按犯罪事實應依證據認定之，無證據不得推定其犯罪事實；又被告之自白，不得
    作為有罪判決之唯一證據，仍應調查其他必要之證據，以察其是否與事實相符，
    刑事訴訟法第一百五十四條、第一百五十六條第二項分別定有明文。而此所謂認
    定犯罪事實之證據，係指足以認定被告確有犯罪行為之積極證據而言，該項證據
    自須適合於被告犯罪事實之認定，始得採為斷罪資料（最高法院二十九年上字第
    三一○五號判例意旨參照）。且認定犯罪事實所憑之證據，雖不以直接證據為限
    ，間接證據亦包括在內；然無論直接或間接證據，其為訴訟上之證明，須於通常
    一般人均不致有所懷疑，而得確信其為真實之程度者，始得據為有罪之認定（最
    高法院七十六年台上字第四九八六號判例意旨參照）。即認定不利於被告之事實
    ，須依積極証據，苟積極証據不足為不利於被告事實之認定時，即應為有利於被
    告之認定，更不必有何有利之証據（最高法院三十年上字第八一六號判例意旨參
    照）。而刑事訴訟法第三百零一條第一項更明文規定：不能證明被告犯罪者，應
    諭知無罪之判決。本件公訴人認被告戊○○涉犯竊盜罪嫌，無非係以被告戊○○
    於警訊時之自白及證人乙○○、被害人丙○○、己○○之指訴，並有飾金買入登
    記表等物為據。惟訊據被告戊○○對於八十九年七月二日至乙○○開設之合陞銀
    樓典當金牌四面之情不諱，然堅決否認有竊盜之犯行，辯稱：伊係為免其妻子甲○○被關，小孩無人照顧，才會在警訊中承認，實際上並未竊取丙○○家中之金
    牌，亦未進入己○○家中行竊，所典當之金牌為自己家中所有等語。
三、經查，證人即被害人己○○雖於警訊中稱：伊於八十九年十月二十日二十時三十
    分許，在家中房間失竊八千元，當時有別人看見戊○○進入屋內等語（見警訊卷
    ），惟其於本院審理時，到庭證稱：（在八十九年十月二十日晚上八點半時有被
    人偷東西？）當天皮包沒有丟掉八千元，（警訊時為何說被告有拿你的八千元？
    ）是警察叫我去，說被告承認有在我家偷拿八千元，我說沒有，警察就叫我簽名
    。被告沒有拿我八千元，但當時因為婆婆去世，家中一片忙亂，也有其他的人出
    入，有無拿別人的我就不知道，也沒有聽到我們裡面的人丟了錢，在警訊所言不
    實在等語（見九十年十二月十一日訊問筆錄）。由此可知，證人己○○於警訊中
    亦僅表示有人看到被告進入屋內，至於是否被告所行竊，並無其他人證或物證可
    為佐證，況且，證人己○○於本院審理時，否認其本人或其他親友有被竊之情事
    發生，在查無被害人且被告於本院審理中又堅詞否認之情況下，自不能以被告與
    事實不符之警訊自白為認定其有罪之依據，被告此部分犯行尚屬不能證明。
四、又證人即被害人丙○○雖於警訊中稱：八十九年七月二日晚上十八時許，我曾聽
    我母親丁○○○說失竊了四面金牌，有可能是戊○○藉口要找我跑到樓上去順手
    牽羊將神像上之金牌偷走等語，惟其係於警員問稱：據戊○○供認於八十九年七
    月二日九時許，曾夥同甲○○侵入你家中三樓神明廳竊取財物，你被竊何物等語
    時，始為如此之回答，且證人丙○○亦稱當時我在樓上睡覺（均見警訊筆錄），
    顯見其指訴均為傳聞及臆測之詞，是其指訴顯難為認定被告犯罪之依據。況且，
    證人即丙○○之母親丁○○○於本院審理時到庭證稱：（家中共丟幾次金牌）一
    次，三面金牌，在八十九年農曆七月五日丟的等語（見九十一年三月十九日審理
    筆錄），而八十九年農曆七月五日為國曆八月四日（此有當年月曆一紙在卷可按
    ），則不論是就失竊之時間抑或是失竊之金牌數目，均與被告戊○○於警訊中之
    自白、證人即合陞銀樓老闆乙○○之證詞及飾金買入登記表「八十九年七月二日
    典當金牌四面」之記載不符。再者，被告戊○○之妻甲○○於本院八十九年度易
    字第七一五號竊盜案件審理時，自承於八十九年八月四日中午十二時許，竊取丁○○○家中之金牌三面，有該案卷證及判決書在卷可按，於本院審理時，亦到庭
    證稱：我自己去偷的，是偷三面金牌拿到崙背街上賣，只去偷過一次，戊○○沒
    有與我一起偷等語，則證人甲○○之證詞顯與被害人丁○○○之證詞相符，而與
    被告警訊中之自白有異，被告之自白顯與事實不符，而難資為認定犯罪事實之依
    據。
五、綜上所述，被告於警訊中之自白既與事實不符而不可採，而證人己○○、丙○○
    、丁○○○之證詞復無法認定被告確有竊盜犯行，被告所辯未行竊之詞應可採信
    。此外，亦無積極證據足認被告戊○○有竊盜之情事，依前開說明，自應為被告
    無罪之諭知。
六、據上論斷，應依刑事訴訟法第第三百零一條第一項，判決如主文。
本案經檢察官劉海倫到庭執行職務。
中      華      民      國      九十一      年      三    月  二十九    日
                                         臺灣雲林地方法院刑事第二庭
                                             法  官  潘雅惠
右正本證明與原本無異。
如不服本判決，應於送達後十日內，向本院提出上訴狀。（須附繕本）
                                             書記官  曾玲玲
中      華      民      國      九十一      年      三    月  二十九    日
